【裁判字號】    95,抗,99
【裁判日期】    951227
【裁判案由】    選任臨時管理人
【裁判全文】
臺灣高雄地方法院民事裁定                95年度抗字第99號
抗  告  人  甲○○
相  對  人  合作金庫商業銀行股份有限公司
法定代理人  乙○○
抗告人因與相對人間選任臨時管理人事件，對於中華民國95年3
月29日本院95年度聲字第121 號裁定提起抗告，本院裁定如下：
    主    文
抗告駁回。
抗告程序費用新台幣壹仟元由抗告人負擔。
    理    由
一、查前中國農民銀行股份有限公司（以下簡稱農民銀行）業經
    行政院金融監督管理委員會核准與合作金庫銀行（以下簡稱
    合作金庫）合併，農民銀行為消滅銀行，合作金庫為存續銀
    行，原農民銀行之權利義務關係由合併後存續之合作金庫依
    公司法第75條規定概括承受，並更名為相對人名稱，此有相
    對人提出之財政部民國95年5 月1 日金管銀（二）字第0950
    0175 280號函在卷可稽，是相對人基於繼受農民銀行對永光
    製粉股份有限公司（以下簡稱永光公司）間權利義務為本件
    抗告之相對人，核無不合，應予准許，合先敘明。
二、按「因裁定而權利受侵害者，得為抗告」，非訟事件法第24
    條第1 項置有規定，是得提起抗告者不僅係裁定時的當事人
    ，即因裁定而受不利益之人亦應得提起抗告。本件於原審時
    係由農民銀行對永光公司聲請選任臨時管理人，嗣於裁定時
    選任抗告人為臨時管理人，此有原審裁定附卷足稽，抗告人
    既受選任認權利受有侵害時，依上揭規定意旨，所提抗告尚
    與法有合，亦併予敘明。
三、抗告意旨略以：抗告人自民國61年起任職中國航聯至退休逾
    30年，其間均未參與永光公司之經營，亦未在永光公司支領
    薪資，抗告人之所以持有永光公司之股份總數共計30,000股
    中之4791股，係因永光公司財務困難，為免當時已臥病之父
    親方可喜擔心，故於現金增資時取得4000股之股份，而抗告
    人固然於90年5 月5 日起至93年5 月4 日止擔任永光公司之
    監察人，惟永光公司一直未召集股東會，且抗告人已於94年
    3 月1 日以意思表示終止擔任監察人一職而從無參與之業務
    ，再抗告人因免疫力失衡而罹患類風濕性關節炎併發心肺功
    能疾病而長年就醫，發病時痛苦萬分，寸步難行，更難耐舟
    車之勞累，身體健康狀況不佳，實不宜擔任管理人，此外，
    抗告人之子方仲軒自88年10月22日起，因車禍受傷經送醫治
    療後仍因頭部外傷併嚴重腦外傷而呈植物人狀態，並業經臺
    灣臺北地方法院宣告為禁治產人，且抗告人對之負有照顧之
    責，故實已分身乏術無法擔任永光公司之臨時管理人，而原
    永光公司原董事長方可喜於80年間即將永光公司之業務交由
    抗告人之堂兄方建忠全權經營並擔任總經理職位，且其自永
    光公司成立起即任職迄今逾50年，對於永光公司之業務至為
    清楚，另永光公司之董事方基峰因任副總經理兼廠長，自62
    年任職工廠迄今逾30年，對永光公司業務亦甚為清楚，抗告
    人因無實質執行永光公司之業務，自非適當之臨時管理人，
    爰提起抗告等語。
四、按「董事會不為或不能行使職權，致公司有受損害之虞時，
    法院因利害關係人或檢察官之聲請，得選任一人以上之臨時
    管理人，代行董事長及董事會之職權」，公司法第208 條之
    1 第1 項設有規定，故選任臨時管理人係以保障公司或法人
    不因董事會不為或不能行使職權，抑或全部董事均無法行使
    職權而有遭受損害之虞所由設，其選任自應以公司或法人之
    最佳利益為考量，最高法院93年台抗字第477 號裁判意旨參
    照，是判斷臨時管理人是否適任，自應以其是否有能力維持
    公司業務正常營運為判斷為基準，宜考量如選任人是否於公
    司股東結構及出資占有重要比例，推薦人選是否嫻熟公司業
    務，具有擔任臨時管理人之能力，公司股東支持推薦人選之
    比例等因素。
五、查本件抗告人持有永光公司之股份總數共計30,000股中之
    4,79 1股，且於公司係擔任監察人一職，而永光公司登載之
    股東為抗告人及方可喜、方健忠、方基峰等4 人，惟方可喜
    業已於93年7 月19日死亡，此有永光公司變更登記資料、戶
    籍謄本等件附卷足稽，是抗告人所持股份占總股數比例達15
    .97% ， 其為股東中占股最多數者，對於公司經營之成敗原
    應較為關心，而該公司股東現僅剩3 人，且方健忠於原審時
    即以持股最少（961 股），且年紀為74歲年事已高，推遲臨
    時管理人的選任，並推舉抗告人與方基峰為管理人，亦有方
    健忠陳述意見狀附卷足稽，因此抗告人亦獲股東的支持，另
    抗告人擔任監察人掌理公司各項業務之檢查職務，其自應非
    完全不瞭解永光公司之業務，雖抗告人以其身體健康及負有
    照護之責而拒絕擔任臨時管理人，惟公司臨時管理人的職務
    原非以體力勞動為必要，且相對人於本院亦曾到庭陳稱該管
    理人的工作只是收受法院文件，拍賣動產、不動產後即行解
    除抗告人的職務等語可資佐憑，而抗告人經選任後依法亦非
    不得委託其他代理人代為處理，故抗告人拒絕之理由尚不足
    採。今原審裁定以抗告人係股東中持有股份最多者，本人又
    擔任監察人，且為原董事長之長子，而應無為不利於該公司
    行為之理，其選任抗告人擔任永光公司之臨時管理人，洵屬
    有據，原審所為裁定並無違誤，抗告人指摘原裁定不當，求
    予廢棄並另行選任適當之臨時管理人，應予駁回。
六、依非訟事件法第46條、第21條第2 項、第24條第1 項，民事
    訴訟法第495 條之1 第1 項、第449 條第1 項，裁定如主文
    。
中    華    民    國    95    年    12    月    27    日
                     民事第四庭審判長 法  官   黃宏欽
                                      法  官   黃宣撫
                                      法  官   古振輝
以上正本證明與原本無異。
本裁定不得再抗告。
中    華    民    國    95    年    12    月    27    日
                                      書記官  陳展榮


司法院資訊處製作；財團法人民間司法改革基金會備份。
